臺灣臺北地方法院刑事判決　　　　　　　　　　　　　九十年度簡上字第四五號
　　上　訴　人　乙○○
　　即　被　告
　　選任辯護人　盧建宏
右列上訴人因傷害案件，不服本院於中華民國九十年十月八日所為九十年度簡字第三
四一五號第一審判決（聲請簡易判決處刑案號：九十年度偵字第一六九四０號），提
起上訴，本院合議庭為第二審判決如左：
    主  文
上訴駁回。
乙○○緩刑貳年，緩刑期內付保護管束。
    事  實
一、乙○○（聲請簡易判決處刑書及原審判決書誤載為林惠姿）與甲○○係夫妻關係
    ，為家庭暴力防治法第二條之家庭成員關係。民國九十年一月十二日晚上，在臺
    北市○○街三三七之一號五樓住處，乙○○與甲○○因家庭細故發生爭執，乙○
    ○竟基於傷害之犯意，以手抓甲○○身體或以口咬甲○○腿部，致甲○○受有左
    上肢挫擦傷、左側大腿咬傷等傷害。
二、案經被害人甲○○訴請臺灣臺北地方法院檢察署檢察官聲請簡易判決處刑。
    理  由
一、訊據被告乙○○固不否認有以口咬告訴人甲○○腿部行為，惟矢口否認有傷害犯
    行，辯稱伊於案發時遭受告訴人毆打及凌虐，時間長達二小時，伊因力氣不敵告
    訴人，於全身遭告訴人壓制之際，始以口咬告訴人腿部，此乃基於正當衛己身之
    身體不得已所採取之手段，亦未超過必要之程度云云，並提出國立臺灣大學醫學
    院附設醫院診斷書一份。經查，被告如何以口咬告訴人腿部等情，業據告訴人林
    峰遂指訴綦詳，並有與其所述傷勢相符之國軍松山醫院附設民眾診療服務處診斷
    證明書附卷可稽。被告雖以前揭情詞置辯，惟按正當防衛必須對於現在不法之侵
    害始得為之，侵害業已過去，即無正當防衛可言。至彼此互毆，又必以一方初無
    傷人之行為，因排除對方不法之侵害而加以還擊，始得以正當防衛論。故侵害已
    過去後之報復行為，與無從分別何方為不法侵害之互毆行為，均不得主張防衛權
    （最高法院三十年上字第一０四０號判例參照），而衡之一般社會社會經驗法則
    ，互毆係屬多數動作構成單純一罪而互為攻擊之傷害行為，縱令一方先行出手，
    而還擊之一方在客觀上苟非單純對於現在不法之侵害為必要排除之反擊行為，因
    其本即有傷害之犯意存在，則對其互為攻擊之還手反擊行為，自無主張防衛權之
    餘地（最高法院八十四年度台非字第二０八號判決參照）。被告於偵訊時已坦認
    當天與告訴人有推擠行為一詞（見偵查卷第十五頁反面），顯見案發日應係互有
    爭吵無從分別何方為不法侵害之互毆，依前開說明，被告尚不得據以主張防衛權
    。綜上所述，本件事證明確，被告犯行堪以認定。
二、核被告所為，係犯刑法第二百七十七條第一項傷害罪，屬家庭暴力防治法第二條
    第二項之家庭暴力罪。原審依刑事訴訟法第四百四十九條第一項前段、第三項、
    第四百五十四條第二項，刑法第二百七十七條第一項、第四十一條第一項（原審
    誤載為第四十一條第一項前段），罰金罰鍰提高標準條例第一條前段、第二條，
    判科被告拘役二十日，如易科罰金，以三百元折算一日，其認事用法，均無違誤
    ，量刑亦屬妥適，被告提起上訴，指摘原判決不當，非有理由，應予駁回。末查
    ，被告未曾受有期徒刑以上刑之宣告，有臺灣高等法院檢察署刑案紀錄簡覆表在
    卷可稽，其此次因一時失慮，偶罹刑章，於本院審理時，已與告訴人達成和解，
    業經告訴人到庭陳述明確（見本院九十一年三月四日訊問筆錄），是其經此教訓
    ，應知警惕，當無再犯之虞，本院因認其所受之宣告刑，以暫不執行為適當，併
    予宣告緩刑二年，緩刑期內並依家庭暴力防治法第三十條第一項交付保護管束，
    以啟自新。
據上論斷，應依刑事訴訟法第四百五十五條之一第一項、第三項、第三百六十八條，
刑法第七十四條第一款，家庭暴力防治法第三十條第一項，判決如主文。
本案經檢察官蔡名堯到庭執行職務
中      華      民      國    九十一    年    四      月    三十    日
                                      臺灣臺北地方法院刑事第八庭
                                          審判長法  官    王淑滿
                                                法  官    胡宏文
                                                法  官    鄭佾瑩
右正本證明與原本無異。
不得上訴。
                                                書記官    何適熹
中      華      民      國    九十一    年     四     月     三十     日
附錄本件論罪科刑法條全文：
刑法第二百七十七條第一項
傷害人之身體或健康者，處三年以下有期徒刑、拘役或一千元以下罰金。
